【裁判字號】    99,交易,91
【裁判日期】    991012
【裁判案由】    過失傷害
【裁判全文】
臺灣花蓮地方法院刑事判決              99年度交易字第91號
公  訴  人  臺灣花蓮地方法院檢察署檢察官
被      告  甲○○
上列被告因過失傷害案件，經檢察官提起公訴（99年度偵字第20
34號、第3317號），被告於準備程序中為有罪之陳述，本院裁定
進行簡式審判程序，判決如下：
    主  文
甲○○從事業務之人，因業務上之過失傷害人，處有期徒刑貳月
，如易科罰金，以新臺幣壹仟元折算壹日。
    事  實
一、甲○○平日以駕駛自用小貨車載送水果至定點販售為業，係
    以駕駛車輛為附隨業務之人，於民國98年08月14日21時20分
    許，駕駛車牌號碼E4-9747 號自用小貨車，沿花蓮縣吉安鄉
    ○○路由北向南行駛，迨行經慈惠二街口處欲行左轉時，應
    注意車輛行經無號誌交岔路口轉彎時，應禮讓直行車先行，
    且依當時天候晴、夜間有照明、路面乾燥無缺陷，亦無障礙
    物、視距良好，並無不能注意之情事，甲○○卻疏未禮讓直
    行之對向車道來車即行左轉。適有乙○○騎乘車牌號碼631-
    BJR 號重型機車，沿同鄉○○路由南往北行經該處，因閃避
    不及，兩車因而發生撞擊，致乙○○受有右側髖骨開放性骨
    折之傷害。甲○○於警員前往現場處理時，在其上開犯行未
    為任何有偵查犯罪職權之公務員知悉前，即當場向到場處理
    之警員自首，承認其為肇事人，並進而接受本件裁判。
二、案經乙○○訴由花蓮縣警察局吉安分局報告臺灣花蓮地方法
    院檢察署檢察官偵查起訴。
    理  由
一、上開犯罪事實，業據被告甲○○於本院審理時坦承不諱。核
    與證人即告訴人乙○○所證述之情節大致相符。此外，復有
    道路交通事故現場圖、道路交通事故調查報告表、財團法人
    佛教慈濟綜合醫院診斷證明書、現場照片20張在卷可稽。按
    汽車行駛至交岔路口轉彎時，轉彎車應讓直行車先行，道路
    交通安全規則第102條第1項第7 款定有明文。被告本應注意
    上開規定，而依當時天候晴、夜間有照明、路面乾燥無缺陷
    ，亦無障礙物、視距良好，並無不能注意之情事，被告駕駛
    汽車行經交岔路口左轉時，自應注意禮讓直行車先行，被告
    行經上開無號誌路口疏未注意禮讓，其有過失甚明；而告訴
    人行經無號誌之交岔路，未減速慢行，作隨時停車之準備，
    亦有過失，惟此並無礙被告有過失之認定。且本件經臺灣省
    花東區車輛行車事故鑑定委員會鑑定結果，亦認被告與告訴
    人俱有過失，而被告為肇事主因，告訴人則為肇事次因，有
    該會99年6月11日花東鑑字第0996100881 號函附鑑定意見書
    附卷可稽，益徵被告於本件車禍之發生確有過失無訛。又告
    訴人因本件車禍受有右側髖骨開放性骨折之傷害，於急診入
    院後行清創手術併使用傷口真空吸引機敷料，並行開放性復
    位鋼釘內固定手術等情，有財團法人佛教慈濟綜合醫院診斷
    證明書在卷足憑。是以，被告上揭過失行為肇致本件車禍，
    與告訴人所受傷害間，具有相當因果關係。被告之自白核與
    事實相符，堪以採信，犯行洵堪認定。
二、按刑法上所謂業務，係指個人基於其社會地位繼續反覆所執
    行之事務，其主要部分之業務固不待論，即為完成主要業務
    所附隨之準備工作與輔助事務，亦應包括在內，最高法院71
    年台上字第1550號判例可資參照。查被告以駕駛車輛載運水
    果至定點販賣，為其自承在卷，即係以駕駛為其附隨業務。
    是核被告所為，係犯刑法第284條第2項前段之業務過失傷害
    罪。檢察官認係犯刑法第284條第1項前段之過失傷害罪嫌，
    尚有未洽，起訴法條應予變更。查被告於警員前往現場處理
    時，在其上開犯行未為任何有偵查犯罪職權之公務員知悉前
    ，即當場向到場處理之警員自首，承認其為肇事人，並進而
    接受本件裁判，有花蓮縣警察局交通事故肇事人自首情形紀
    錄表一紙附卷可稽，爰依法減輕其刑。爰審酌被告已有前科
    紀錄，素行非佳，為本案發生車禍之主因、肇致告訴人受傷
    程度、告訴人亦有過失並為肇事次因，及被告犯罪後尚能坦
    承犯行，復因雙方認知差距致未能達成和解等一切情狀，量
    處如主文所示之刑，並諭知易科罰金之折算標準。
據上論斷，應依刑事訴訟法第299條第1項前段、第273條之1第 1
項、第300條，刑法第284條第2項前段、第62條前段、第41條第1
項前段，刑法施行法第1條之1，判決如主文。
本案經檢察官陳玫琪到庭執行職務。
中    華    民    國    99    年    10    月    12    日
                  刑事第一庭    法  官  林恒祺
以上正本證明與原本無異。
如不服本判決應於收受送達後10日內向本院提出上訴書狀，並應
敘述具體理由。其未敘述上訴理由者，應於上訴期間屆滿後20日
內向本院補提理由書(均須按他造當事人之人數附繕本)「切勿逕
送上級法院」。告訴人或被害人如對於本判決不服者，應具備理
由請求檢察官上訴，其上訴期間之計算係以檢察官收受判決正本
之日期為準。
中    華    民    國    99    年    10    月    13    日
                                書記官
附錄本案論罪科刑法條：
中華民國刑法第284條
因過失傷害人者，處6月以下有期徒刑、拘役或5百元以下罰金，
致重傷者，處1年以下有期徒刑、拘役或5百元以下罰金。
從事業務之人，因業務上之過失傷害人者，處1 年以下有期徒刑
、拘役或1千元以下罰金，致重傷者，處3年以下有期徒刑、拘役
或2千元以下罰金。

司法院資訊處製作；財團法人民間司法改革基金會備份。
